【裁判字號】    97,訴,2683
【裁判日期】    970624
【裁判案由】    毒品危害防制條例
【裁判全文】
臺灣板橋地方法院刑事判決              97年度訴字第2683號
公  訴  人  臺灣板橋地方法院檢察署檢察官
被      告  甲○○
上列被告因違反毒品危害防制條例案件，經檢察官提起公訴（97
年度毒偵字第3968號），本院判決如下：
    主  文
本件公訴不受理。
    理  由
一、公訴意旨略以：被告甲○○於民國89年間因施用毒品案件，
    經依臺灣臺中地方法院裁定令入戒治處所施以強制戒治，於
    90年4 月17日停止戒治所餘期間交付保護管束，於91年5 月
    6 日保護管束期滿視為強制戒治執行完畢，此部分施用毒品
    犯行復經同法院以89年度訴字第1877號分別判處有期徒刑10
    月及3 月確定，復因90年間因轉讓毒品案件，經臺灣高等法
    院臺中分院以90年度上訴字第1651號判處有期徒刑2 年確定
    ，上開2 罪接續執行，於94年4 月29日執行完畢。詎仍不知
    悔改，基於施用毒品之犯意，於97年4 月24日為警採尿回溯
    26小時內某時，在不詳處所，施用第一級毒品海洛因，復於
    97年4 月23日15時許，在臺北市士林區某處，施用第二級毒
    品甲基安非他命。嗣於97年4 月24日21時50分許，在臺北縣
    新莊市○○街10 6巷1 弄7 號前為警查獲，並扣得安非他命
    1 包（淨重0.05公克），因認被告涉有毒品危害防制條例第
    10條第1 項之施用第一級毒品及同條第2 項之施用第二級毒
    品罪嫌等語。
二、按起訴之程序違背規定者，法院應諭知不受理之判決，且該
    判決得不經言詞辯論為之，刑事訴訟法第303 條第1 款及第
    307 條分別定有明文。次按92年7 月9 日修正公布，93年1
    月9 日起施行之毒品危害防制條例第20條、第23條規定，係
    就施用第一、二級毒品者，所為係「初犯」、「5 年內再犯
    」或「5 年後再犯」，而異其刑事處遇程序，其規定「初犯
    」施用第一、二級毒品之被告或少年，經觀察、勒戒或強制
    戒治後，應為不起訴處分或不付審理之裁定，亦即以觀察、
    勒戒或強制戒治之保安處分代替刑事訴追；經觀察、勒戒或
    強制戒治執行完畢釋放後5 年內再犯者，則依法追訴或裁定
    交付審理；至於觀察、勒戒或強制戒治執行完畢釋放後「5
    年後再犯」者，亦適用「初犯」以保安處分代替刑事訴追之
    程序。其立法理由係以施用第一級或第二級毒品者，具「病
    患性犯人」之特質，故對「初犯」者，送觀察、勒戒，以戒
    除其身癮，或進一步施以強制戒治，戒除其心癮；經觀察、
    勒戒或強制戒治執行完畢釋放後「5 年後再犯」者，因前所
    實施之觀察、勒戒或強制戒治已收5 年之遮斷效果，足以戒
    除其毒癮，故仍適用「初犯」以保安處分代替刑事訴追程序
    。至經觀察、勒戒或強制戒治執行完畢釋放後「5 年內再犯
    」者，因其再犯率甚高，原實施之觀察、勒戒及強制戒治既
    已無法收其實效，爰依法追訴或裁定交付審理。故施用第一
    、二級毒品者，除曾經觀察、勒戒或強制戒治執行完畢後5
    年內再犯之情形外，均仍得適用以保安處分代替刑事訴追程
    序之規定，並不限於初犯施用毒品者。倘初犯施用毒品罪後
    ，雖於5 年內第二次再犯，然因時值毒品危害防制條例修正
    之前，且經觀察、勒戒結果，未有繼續施用傾向，乃依修正
    前舊法規定，為不起訴處分或不付審理之裁定；或雖有繼續
    施用毒品之傾向，乃裁定送強制戒治，並依法訴追，其強制
    戒治亦經執行完畢。而嗣於該條例修正公布並施行後，始第
    三次（或第三次以上）再犯，且其行為時距第二次再犯，經
    觀察、勒戒或強制戒治執行完畢釋放時之間隔已滿5 年者，
    依其第二次再犯經保安處分執行完畢釋放後5 年內未曾再犯
    之情形以觀，核與初犯經保安處分執行完畢釋放後「5 年內
    再犯」者，其再犯率高，原實施之觀察、勒戒及強制戒治已
    無法收其實效之情形則迥不相侔，而與「5 年後再犯」者，
    已收5 年遮斷效果之情形相同；本於上開對具治療成效之病
    患性毒品犯，期能藉由強制治療之保安處分戒除其身、心癮
    之立法本旨，自應認與「5 年後再犯」之情形相同，仍適用
    以保安處分代替刑事訴追之規定（最高法院96年度臺非字第
    201 、224 、256 號判決意旨參照）。
三、訊據被告於警詢及偵訊時固坦承其於96年4 月23日下午3 時
    許，在臺北市士林區某處，施用第二級毒品甲基安非他命等
    語明確，惟並未坦承施用第一級毒品之犯行；經查，被告為
    警查獲後經採集其尿液送驗結果呈海洛因代謝物之嗎啡及安
    非他命、甲基安非他命之陽性反應乙節，此有台灣檢驗科技
    股份有限公司2008/05 /16 之報告編號CH/2008/50041 濫用
    藥物檢驗報告及臺北縣政府警察局新莊分局偵辦毒品危害防
    制條例案被移送人姓名及代碼對照表各1 紙（詳見偵查卷第
    21及45頁）在卷可稽；且扣案之透明結晶1 小包經鑑驗結果
    ：淨重0.05公克，為安非他命陽性等情，此有臺北縣政府警
    察局新莊分局查獲毒品鑑驗證明書1 紙（詳見偵查卷第20頁
    ）附卷可證；足見被告前揭自白核與事實相符，應可採信。
    故檢察官認被告有施用第一、二級毒品之犯行，固屬有據。
    惟查：
(一)、被告甲○○前於87年間因施用毒品案件，經臺灣臺中地方法
    院（下稱臺中地院）以87年度毒聲字第202 號刑事裁定送觀
    察、勒戒後，認無繼續施用毒品之傾向而於87年6 月23日執
    行完畢釋放出所，並經臺灣臺中地方法院檢察署（下稱臺中
    地檢署）檢察官以87年度偵字第11968 號不起訴處分確定（
    下稱初犯），以及經臺中地院以87年度毒聲字第753 號刑事
    裁定送觀察、勒戒後，認有繼續施用毒品之傾向，經臺中地
    方法院以87年度毒聲字第1416號刑事裁定令入戒治處所施以
    強制戒治後，因其戒治成效經評定為合格，經臺中地院裁定
    停止戒治，所餘期間交付保護管束，而於88年8 月19日保護
    管束期滿，視為強制戒治執行完畢，並由臺中地檢署檢察官
    以89年度戒毒偵字第16號不起訴處分確定（下稱二犯）；又
    於89年間再因施用毒品案件，除經臺中地院裁定令入戒治處
    所施以強制戒治後，因其戒治成效經評定為合格，嗣經臺中
    地院裁定停止戒治，所餘期間交付保護管束，已於90年5 月
    24日保護管束期滿，視為強制戒治執行完畢外，並經臺中地
    檢署檢察官以89年度毒偵字第1877號提起公訴，由臺中地院
    以89年度訴字第1877號刑事判決分別處有期徒刑10月、6 月
    ，並定其應執行刑為有期徒刑1 年2 月確定（下稱三犯）等
    情，有臺灣高等法院被告前案紀錄表及前揭不起訴處分書、
    判決書各1 份在卷可稽。復查被告於96年間因施用毒品案件
    ，經臺灣桃園地方法院（下稱桃園地院）審理後，認被告自
    前次90年5 月24日強制戒治執行完畢後，相隔已逾5 年，且
    期間未曾再犯，則該次施用毒品之犯行，應合於「5 年後再
    犯」之情形，而以96年度審訴字第1400號刑事判決公訴不受
    理（下稱四犯）在案，此有上開紀錄表及判決書各1 份在卷
    可證。是被告於前揭強制戒治執行完畢（即90年5 月24日）
    及毒品危害防制條例修正公布並施行後，先於96年7 月29日
    再犯施用第一、二級毒品，既經桃園地院判決公訴不受理，
    迄今實際上尚未依法執行觀察、勒戒，自無所謂「觀察、勒
    戒執行完畢釋放5 年內」之時間基準以供評斷，仍應以被告
    最後一次接受保安處分即三犯案件之強制戒治執行完畢日期
    （即90年5 月24日）作為本案之認定基準。
(二)、公訴人認被告於97年4 月24日為警採尿回溯26小時內某時及
    同年月23日15時許分別施用第一、二級毒品，並據以提起公
    訴，固屬有據，惟被告前次強制戒治執行完畢日係90年5 月
    24日，本案行為時距前揭強制戒治執行完畢釋放時之間隔已
    逾5 年，則依前揭判決意旨，應屬「5 年後再犯」，檢察官
    依法本應聲請將被告送觀察、勒戒，竟誤向本院提起公訴，
    其起訴程序違背法令，故揆諸前揭法條之規定，應不經言詞
    辯論，諭知不受理之判決。
據上論斷，應依刑事訴訟法第303 條第2 款、第307 條，判決如
主文。
中    華    民    國    97    年    6     月    24    日
                  刑事第六庭  審判長法  官  高文淵
                                    法  官  古秋菊
                                    法  官  饒金鳳
以上正本證明與原本無異。
如不服本判決，應於判決送達後10日內，向本院提出上訴書狀，
且上訴書狀應敘述具體理由，而上訴書狀未敘述上訴理由者，應
於上訴期間（即自收受判決書之翌日起算10日）屆滿後20日內補
提理由書。
                                    書記官  王春森
中    華    民    國    97    年    6     月    24    日


司法院資訊處製作；財團法人民間司法改革基金會備份。
